臺灣士林地方法院刑事判決　　　　　　　　　　　　　　九十年度自字第二九六號
　　自　訴　人　乙○○
　　被　　　告　丁○○
右列被告因詐欺等案件，經自訴人提起自訴，本院判決如左：
    主  文
丁○○無罪。
    理  由
一、自訴意旨略以：被告丁○○係婚姻仲介人，為自訴人之子甲○○介紹印尼籍女子
    董慧娟，自訴人以新台幣（下同）三十八萬元為聘金，經被告轉付女方，甲○○
    與董慧娟遂於民國八十九年五月八日在印尼柏加斯法院公證結婚，婚後董慧娟入
    境來台，迄八十九年十一月董慧娟居留期將滿，被告早有預謀，事先要求偕董女
    同返印尼，被告並承諾董女返印期限一到再帶董女返台回家，於是自訴人於八十
    九年十一月二十七日將董慧娟送至機場與被告會合返回印尼。至董慧娟將屆返台
    之日時，董家印尼電話卻打不通，約於九十年四月，自訴人委託被告代傳達催促
    董女返台之意，結果被告回稱因董女護照遺失無法辦理入台手續，須補辦護照，
    當時自訴人又將六千元交丙○○轉給被告，但董慧娟至今仍未返台，顯係被告串
    通董慧娟以護照遺失為藉口，而行騙婚詐取聘金三十八萬元及前揭六千元，被告
    係犯刑法第三百三十九條、第三百四十條常業詐欺及第三百四十二條背信罪嫌等
    語。
二、訊據被告堅決否認有詐欺及背信之犯行，辯稱：伊介紹董慧娟與甲○○結婚，事
    前已經訂有結婚協議保證書，男方出聘金三十八萬元，女方在結婚日起半年內，
    如不履行夫妻義務或逃婚，男方得要求女方退還聘金，並由介紹人另介紹乙名印
    尼籍女子予男方，伊沒有保證婚姻不會有問題，據其了解，甲○○有打董慧娟兩
    次，董慧娟才要求離婚，又董慧娟結婚簽證只有一百八十天，在結婚半年後要回
    印尼一次，伊有與董慧娟一起回去，但伊一個星期後就回台灣，董慧娟是回她自
    己加里曼丹的家，伊回台灣後過了一段時間，董慧娟在晚上打電話給伊說她不想
    回台灣，伊要董慧娟去跟甲○○講，過了半個小時，董慧娟又打電話給伊說已經
    跟甲○○講了，說甲○○已經同意，後來伊回印尼也找不到董慧娟，所以六千元
    沒辦法轉交董慧娟，該六千元伊要還給自訴人，但自訴人不收，並說已經告伊，
    伊願意將六千元還給自訴人，但三十八萬元是聘金，伊沒有辦法還等語。
三、按刑法第三百三十九條第一項詐欺罪之成立，以意圖為自己或第三人不法所有，
    以詐術使人將本人或第三人之物交付為要件。所謂以詐術使人交付，必須被詐欺
    人因其詐術而陷於錯誤，若其所用方法，不能認為詐術，亦不致使人陷於錯誤，
    即不構成該罪，最高法院四十六年台上字第二六０號判例著有明文。本件被告就
    自訴人所指曾收取聘金三十八萬元及由丙○○的配偶劉秋英轉交六千元等事實，
    均承認確有其事，是本件被告是否構成詐欺罪，關鍵之問題即在於被告是否曾施
    用詐術，並致自訴人陷於錯誤而交付前款。查自訴人雖指稱被告係與董慧娟串通
    來騙取聘金三十八萬元，並在半年後董慧娟返回印尼後就不回來台灣等語，然查
    ，自訴人交付三十八萬元聘金係為使甲○○迎娶董慧娟為妻，事實上，董慧娟確
    實與甲○○結婚並來台與甲○○共同生活等情，業為證人甲○○、丙○○結證在
    卷，並有結婚協議保證書影本、戶籍謄本可稽，是被告並無施用詐術騙取聘金之
    處，自訴人亦非陷於錯誤而交付該聘金。至於被告辯稱董慧娟因簽證只有一百八
    十天，而於八十九年十一月二十七日返回印尼之事實，亦有外交部領事事務局九
    十一年四月二十四日領二字第○九一○四二二八三八○號函可稽，並無證據足以
    認為董慧娟曾在結婚之前，就以半年期滿返回印尼作為脫身之手段，亦無從認定
    被告有何犯意聯絡之事實。更何況自訴人或甲○○本可陪同董慧娟返回印尼省親
    ，是董慧娟是否返回印尼，與其嗣後拒與甲○○繼續共同生活之間，並無必然之
    關係。而董慧娟在返回印尼後曾打電話告知甲○○伊不想回台灣而要離婚等情，
    業據證人甲○○結證在卷，核與被告所辯相符，茍董慧娟係以騙婚為手段詐取聘
    金，其既已得款返回印尼，有何必要再打電話向甲○○說要離婚之事？事實上，
    證人劉秋英到庭亦結證伊曾看到董慧娟左肩有瘀青等語，實難認為董慧娟在結婚
    之前已經具有詐騙聘金之犯意。至於自訴人舉出證人林俊振證明被告曾打電話告
    知自訴人要董慧娟整理衣物準備回印尼乙節，訊據被告亦承認確有其事，並辯稱
    是自訴人要伊與董慧娟一起回印尼比較放心，伊打電話是告訴自訴人去機場會合
    等語，事實上，董慧娟既然要返回印尼，被告有無一起出境，並沒有必然關係，
    尚不能據此推測被告與董慧娟間有何種犯意之聯絡。又查，自訴人交付六千元要
    給董慧娟補辦護照乙節，訊據自訴人陳稱是因被告說董慧娟護照遺失，伊給六千
    元去辦，這六千元是伊主動給被告的等語，證人劉秋英亦結證該六千元是自訴人
    交給伊，說是要辦理護照，自訴人說是因為董慧娟護照不見，所以拿六千元給伊
    辦護照等語，足認該六千元並非被告向自訴人開口要求，尚難認為被告有施用何
    種詐術。更何況被告在找不到董慧娟可轉交該六千元之後，曾要退還給自訴人，
    然為自訴人拒絕等情，業為證人丙○○、劉秋英結證在卷，亦足認被告並無詐欺
    自訴人騙取該六千元之犯意，更無構成常業詐欺罪之可能。末查，自訴人指訴被
    告涉犯背信罪嫌部份，訊據自訴人陳稱係指被告講話沒信用等語，惟刑法第三百
    四十二條之背信罪，係指為他人處理事務，意圖為自己或第三人不法之利益或損
    害本人之利益而為違背其任務之行為，致生損害於本人之財產或其他利益者而言
    ，然被告並無基於不法意圖而違背任務之事實，亦未對本人財產或其他利益有所
    損害，是單純以自訴人所指被告講話沒信用乙節，並不足以構成背信罪。綜上所
    述，被告之行為與詐欺取財罪及背信罪之構成要件並不該當，復查無其他積極證
    據足資證明被告有何詐欺等犯行，因不能證明被告犯罪，自應為無罪之諭知。
據上論斷，應依刑事訴訟法第三百四十三條、第三百零一條第一項判決如主文。
中      華      民      國      九十一      年      五      月    十    日
                                  臺灣士林地方法院刑事第一庭
                                      法  官  高  愈  杰
右正本證明與原本無異。
如不服本判決，應於判決送達後十日內，向本院提出上訴狀。
                                      書記官  蘇  彥  宇
中      華      民      國      九十一      年      五      月 十三   日
